---
title: "Trabajo Final Módulo Ciencia de Datos"
author: "Sandra Gálvez Begines"
---

```{r setup, include=FALSE}
knitr::opts_chunk$set(echo = TRUE, warning = FALSE, message = FALSE)
options(width=100)

library(ggplot2)
library(dplyr)
library(readr)
library(reshape2)
library(GGally)
library(knitr)

```



```{r lectura_datos}
# Código para lectura de datos
#churn_data<- read.csv("~/Rstudio/EJERCICIO FINAL/Telco-Customer-Churn.csv", sep=",")
churn_data<- read.csv("~/Ciencia del dato/Ejercicio Final CD/Telco-Customer-Churn.csv", sep=",")
str(churn_data)
summary(churn_data)
 head(churn_data)
```


# Análisis Exploratorio

## Subsección 1

**Proporción de "churners" Variables cualitativas**
```{r Exploratorio de datos(subsección 1)1}

ggplot(churn_data) + geom_histogram(aes(SeniorCitizen, fill=Churn),binwidth = 5, position = "dodge") +
  scale_x_continuous() 

ggplot(churn_data) + geom_histogram(aes(tenure, fill=Churn),binwidth = 5, position = "stack", alpha=0.9) 
ggplot(churn_data) + geom_histogram(aes(MonthlyCharges, fill=Churn),binwidth = 5, position = "identity") 
ggplot(churn_data) + geom_histogram(aes(TotalCharges, fill=Churn), binwidth = 50, position = "identity")
```

**Variables cuantitativas**
```{r Exploratorio de datos(subsección 1)2}
var_cual<- churn_data[,-c(1,3,6,19,20)]
names(var_cual)
churn_melt<- melt(var_cual, measure.vars =  c("gender" ,  "Partner","Dependents","PhoneService","MultipleLines","InternetService","OnlineSecurity",  
"OnlineBackup","DeviceProtection" ,"TechSupport" ,"StreamingTV","StreamingMovies","Contract" , "PaperlessBilling",
"PaymentMethod" ), variable.name = "variables", value.name = "valor")
churn_melt %>% 
ggplot() + geom_bar(aes(valor,  fill=Churn),position = "dodge") + facet_wrap(~variables, scales = "free") 
```

 **Otra opción**
```{r Exploratorio de datos(subsección 1)3}
 for (i in names(var_cual)[-16]) {
  print(var_cual %>% 
    ggplot() + 
    geom_bar(aes_string(x = i, fill = "Churn"), position = "stack") +
    labs(x = i, y = "Count") +
    theme(axis.text.x = element_text(angle = 60)))
}
 
```
 



## Subsección 2 
**Gasto mensual variables categóricas**
```{r Exploratorio de datos (subsección 2)1}

gasto_mens<-churn_data[,-c(1,3,6,20)]

var_cual_añad <- churn_data[,-c(1,3,6,20)]

for (i in names(var_cual_añad)[-16]) {
  print(var_cual_añad %>% 
    ggplot() + 
    geom_boxplot(aes(x = .data[[i]], y = MonthlyCharges, fill = .data[[i]])) +
    theme(legend.position = 'none'))
}


gasto_mens %>% ggplot() +
  geom_boxplot(aes(gender, MonthlyCharges))
gasto_mens %>% ggplot() +
  geom_boxplot(aes(MultipleLines, MonthlyCharges, fill=MultipleLines)) + theme(legend.position = 'none')
```

**Gasto mensual de las variables numéricas, correlación entre ellas**

```{r Exploratorio de datos (subsección 2)2}
churn_data %>%  
  ggpairs(columns = c(6,19,20)) 

```

**Transformación de variables necesarias**
```{r Exploratorio de datos (subsección 2)3}

churn_data$SeniorCitizen <- factor(churn_data$SeniorCitizen)
churn_data$SeniorCitizen <- ifelse(churn_data$SeniorCitizen== 1, "Yes", "No")
str(churn_data$SeniorCitizen)
class(churn_data$SeniorCitizen)

churn_data[, -c(1,6,19,20)]<-lapply(churn_data[, -c(1,6,19,20)], as.factor)
str(churn_data)
```

**Sugerencias**

```{r Exploratorio de datos (subsección 2)4}

long_contracts<-churn_data %>% filter( tenure>=12,InternetService !="No", PhoneService !="No", MultipleLines!="No", OnlineSecurity!="No", OnlineBackup!="No", DeviceProtection!="No", TechSupport!="No", StreamingTV!="No", StreamingMovies!="No") %>% 
  select(tenure, PhoneService, MultipleLines,InternetService,OnlineSecurity,OnlineBackup,DeviceProtection,TechSupport,StreamingTV,StreamingMovies,Churn, InternetService, Contract)


long_contracts %>% 
ggplot() + geom_bar(aes(Churn, fill=Contract), position = "dodge") +
  geom_text(data=NULL,x=2.6, y= 160, label="Los clientes con antiguedad mayor a 12 meses con todos los servicios contratados\n  se quedan en la compañía, sin embargo los que suelen tener contrato\n  mes a mes tienen riesgo de abandono.", vjust="top", hjust="right", size=3, color="black")

```


```{r Exploratorio de datos (subsección 2)5}

churn_data_numeric <- data.frame(lapply(churn_data[, -c(1)], as.numeric))
psych::corPlot(churn_data_numeric[,c(1,2,3,4,5,6,16,18,19,20)], min.length = 4, cex = 0.75, stars = TRUE)
psych::corPlot(churn_data_numeric, min.length = 3, numbers = FALSE)


```

*Esta correlación nos informa de tener menos probabilidad de abandono los clientes que tienen una antiguedad mayor, los cargos más altos de facturas si tienen riesgo de abandono, las tarifas mensuales más altas que conlleva a un total de cargos mayores tiene riesgo de abandono. *


```{r Exploratorio de datos (subsección 2)6, echo=FALSE}
datos <- churn_data[order(churn_data$tenure),]
datos$tenure_int <- cut(datos$tenure, 8)
long <- table(datos$tenure_int)
sum(long[1])
si_int1 <- sum(table(datos$Churn[datos$tenure_int=="(-0.072,9]"])[2])
prob1 <- si_int1 *100/long; prob1
nombres <- names(table(datos$tenure_int))
probabilidades <- c(rep(NA, 8))
si_int <- c(rep(NA, 8))
for (i in 1:length(nombres)) {
  si_int[i] <- sum(table(datos$Churn[datos$tenure_int==nombres[i]])[2])
  probabilidades[i] <- si_int[i]*100/sum(long[i])
}
dias <- nombres
dias[1] <- "[0,9]"
dias[2] <- "(10,18]"
tabla_pdias <- cbind(data.frame(dias, probabilidades))
str(tabla_pdias)
str(probabilidades)
str(dias)
tabla_pdias$dias <- factor(tabla_pdias$dias, levels = tabla_pdias$dias)

ggplot(tabla_pdias, aes(x=`dias`,y=`probabilidades`,fill=`dias`)) +
  labs(title="Probabilidad de abandono según la antigüedad") + xlab('Días en la compañía') +
  geom_bar(stat="identity") +
  scale_y_continuous(breaks=seq(0, 50,5)) +
  geom_text(aes(label = round(`probabilidades`,2)),vjust=1.5)
```

```{r train_test}

# Código para creación de conjuntos de entrenamiento y test 
churn_train <- churn_data[1:5000,]
churn_test <- churn_data[-(1:5000),]

churn_mod<- churn_train[-c(1,20,21)]


```


# Modelos de Regresión Lineal

```{r Modelo Regresión Lineal}

modelo <- lm(MonthlyCharges~., data = churn_mod)
summary(modelo)

predict.test<- predict(modelo, newdata = churn_test)
rmse.test<- sqrt(mean((predict.test-churn_test$MonthlyCharges)^2))
```
Error cuadrático medio RMSE `r rmse.test`


# Modelos de clasificación

```{r Modelos de clasificación}

churn_train<- churn_train[,-c(1)]
mod_log<- glm(Churn ~., data = churn_train, family = binomial)
summary(mod_log)
prob<- predict(mod_log, type = "response", newdata=churn_test)
churn_pred<- ifelse( prob>0.5,"Yes", "No")
matriz_conf<-table(churn_test$Churn, churn_pred)
kable(matriz_conf)
er.clas<-(matriz_conf[1,2]+matriz_conf[2,1])/nrow(churn_test)


Accuracy<- (matriz_conf[1,1]+matriz_conf[2,2])/(matriz_conf[1,1] + matriz_conf[1,2] +   matriz_conf[2,2] + matriz_conf[2,1])
FPR<- (matriz_conf[1,2])/(matriz_conf[1,2]+ matriz_conf[1,1])
FNR<- (matriz_conf[2,1])/(matriz_conf[2,1] + matriz_conf[2,2])
TPR<- (matriz_conf[2,2])/ (matriz_conf[2,1]+ matriz_conf[2,2])


```


Error cuadrático medio `r round(er.clas,3)`

Precisión global de la predicción  `r round(Accuracy,3)`

Ratio falsos positivos  `r round(FPR,3)`

Ratio falsos negativos  `r round(FNR,3)`

Ratio verdaderos positivos `r round(TPR,3)`


**Otro modelo de clasificación**

```{r Otro modelo de clasificación}
mod2 <- glm(Churn~Contract + tenure + InternetService, data=churn_train, family = binomial)
(summary(mod2))
prob1<- predict(mod2, type = "response", newdata=churn_test);predict
churn_pred2<- ifelse( prob1>0.5,"Yes", "No")
t<- table(churn_test$Churn, churn_pred2)
kable(t)


er.2<- (t[1,2]+t[2,1])/nrow(churn_test)
Accuracy2<- (t[1,1]+t[2,2])/(t[1,1] + t[1,2] +   t[2,2] + t[2,1])
FPR2<- (t[1,2])/(t[1,2]+ t[1,1])
FNR2<- (t[2,1])/(t[2,1] + t[2,2])
TPR2<- (t[2,2])/ (t[2,1]+ t[2,2])

```

Error de clasificación `r round(er.2,3)`

Precisión global de la predicción  `r round(Accuracy2,3)`

Ratio falsos positivos  `r round(FPR2,3)`

Ratio falsos negativos  `r round(FNR2,3)`

Ratio verdaderos positivos `r round(TPR2,3)`

# Simulación de campaña de Retención

```{r Simulación campaña}
probs<-predict(mod_log, type="response", newdata=churn_test)
up<- seq(0,1,0.1)
pred_churn<- ifelse(probs>up,"Yes","No")
tb <- table(churn_test$Churn, pred_churn)
kable(tb)

fp <- c(rep(NA, 11))
fn <- c(rep(NA, 11))
tp <- c(rep(NA, 11))
ce <- c(rep(NA, 11))
cp <- c(rep(NA, 11))
for (i in 1:length(up)) {
  rm(clase, table)
  clase=factor(ifelse(probs>up[i], "Yes", "No"), levels = 
                  c("No", "Yes"))
  table <- table(churn_test$Churn, clase)
  fp[i] <- table[1,2]
  fn[i] <- table[2,1]
  tp[i] <- table[2,2]
  ce[i] <- (table[1,2] + table[2,1]) / sum(table)*100
  cp[i] <- sum(table[,2])/sum(table)*100
  
}

res <- cbind(data.frame(umbral = up, FP = fp, FN = fn, TP = tp, class_err = ce, classpos = cp))

ggplot(melt(res, id="umbral", measure=c("FP", "FN","class_err"))) +
  geom_line(aes(umbral, value, color=variable)) + xlim(0,1)

ggplot(res) +
  geom_line(aes(FP,1- FN ), color="red") + 
  geom_point(aes(FP,1- FN ), color="red", size=1) + 
  geom_abline(aes(intercept=0, slope= 1)) + coord_equal() + 
  ylab("True Positive") + xlab("False Positive") + 
  labs(title = "Curva ROC")



```

**Campaña incentivo 1**

```{r Campaña incentivo 1}
prob_umbral<- res[,1]
I_ <- 200
AR_ <- 0.4
R_ <- 500
simula_1 <- data.frame()

for (i in 1:length(prob_umbral)) {
  
  FN <- res[(i),"FN"]
  FP <- res[(i), "FP"]
  TP <- res[(i), "TP"]
  
  resconcamp_<- -FP*AR_*I_ - TP*AR_*I_ - TP*(1-AR_)*R_ - FN* R_
  ressincamp_<- -(FN + TP)*R_
  
  simula_1<- rbind(simula_1, data.frame(umbral=prob_umbral[i], ConCampaña=resconcamp_, SinCampaña=ressincamp_, beneficio= resconcamp_-ressincamp_)) 
}

umbral_optimo <- simula_1[which.max(simula_1$beneficio),1]
beneficio <- simula_1$beneficio[simula_1$umbral==umbral_optimo]

```

El umbral de clientes óptimo será `r umbral_optimo`

Generará un beneficio de `r (beneficio)` Euros


**Campaña incentivo 2**

```{r Camapaña incentivo 2}

I <- 400
AR<- 0.8
R<- 500

 simula_2<- data.frame()

for (i in 1:length(prob_umbral)) {
  FN <- res[(i),"FN"]
  FP <- res[(i), "FP"]
  TP <- res[(i), "TP"]

  resconcamp<- -FP*AR*I - TP*AR*I - TP*(1-AR)*R - FN* R
  ressincamp<- -(FN + TP)*R
  
  simula_2<- rbind(simula_2, data.frame(umbral=prob_umbral[i], resConCamp=resconcamp, resSinCamp=ressincamp, beneficio= resconcamp-ressincamp) )
}

umbral_optimo1 <- simula_2[which.max(simula_2$beneficio),1]; umbral_optimo1
beneficio1 <- simula_2$beneficio[simula_2$umbral==umbral_optimo1]

dif_bnf<- beneficio - beneficio1
```


El umbral de clientes óptimo será `r umbral_optimo1`.

Generará un beneficio de `r beneficio1` Euros.

Se optiene peor resultados respecto a la campaña con incentivo menor, con una diferencia de `r dif_bnf` Euros menos respecto a la campaña anterior. 


